【裁判字號】    99,上更(一),1
【裁判日期】    990527
【裁判案由】    重傷害
【裁判全文】
臺灣高等法院刑事判決               99年度上更(一)字第1號
上  訴  人
即  被  告  丙○○
輔  佐  人  乙○○
指定辯護人  本院公設辯護人  陳德仁
上列上訴人因重傷害案件，不服臺灣板橋地方法院95年度訴字第
1331號，中華民國95年12月12日第一審判決（起訴案號：臺灣板
橋地方法院檢察署94年度偵字第17372 號），提起上訴，本院判
決如下：
    主  文
原判決關於丙○○使人受重傷部分撤銷。
丙○○被訴使人受重傷部分無罪。
    理  由
一、公訴意旨略以：上訴人即被告丙○○、友人周士揚與鄰居戊○○、甲○○、蔡政佑於民國94年10月9日19時5分許，在台
    北縣永和市○○街57號前，因糾紛發生爭執，丙○○基於傷
    害之概括犯意，持雨傘架毆打蔡政佑、戊○○；周士揚亦基
    於傷害犯意，持雨傘架底座毆打戊○○。蔡政佑基於傷害犯
    意，以鋁棒攻擊丙○○頭部等處，戊○○基於傷害之概括犯
    意，分持雨傘支撐架、安全帽攻擊丙○○及周士揚之身體，
    因而致蔡政佑、戊○○、丙○○、周士揚等人受傷（其等4
    人傷害犯行均經判刑確定）。丙○○另基於重傷害之故意，
    於上開時地，以鑰匙刺進甲○○左眼，致甲○○受有左眼球
    破裂、玻璃球出血、視網膜剝離左眼視力永久完全喪失之重
    傷害，因認被告涉犯刑法第278條第1項之重傷害罪嫌云云。
二、按犯罪事實應依證據認定之，無證據不得認定犯罪事實，刑
    事訴訟法第154條第2項定有明文。又檢察官就被告犯罪事實
    ，應負舉證責任，並指出證明之方法，同法第161條第1項亦
    有明文規定。因此，檢察官對於起訴之犯罪事實，應負提出
    證據及說服之實質舉證責任。且認定不利於被告之事實，須
    依積極證據，苟積極證據不足為不利於被告事實之認定時，
    即應為有利於被告之認定，更不必有何有利之證據（最高法
    院30年上字第816號判例意旨參照)。另認定犯罪事實所憑之
    證據，雖不以直接證據為限，間接證據亦包括在內；然而無
    論直接或間接證據，其為訴訟上之證明，須於通常一般之人
    不致有所懷疑，而得確信其為真實之程度者，始得據為有罪
    之認定，倘其證明尚未達到此一程度，而有合理之懷疑存在
    時，即無從為有罪之認定，亦有最高法院76年度臺上字第49
    86號判例可資參照。
三、公訴意旨認：被告涉有刑法第278條第1項重傷害犯行，無非
    以被告供述、證人周士揚、戊○○、蔡政佑、甲○○之證述
    ；甲○○之診斷證明書；搜索、扣押筆錄、雨（亦有稱「洋
    」）傘架1組、棒球鋁棒1支、鑰匙4支、安全帽1頂、血衣1
    件、照片4幀等資料為其主要論據。
四、證據能力
    以下所引證據，經本院當庭提示，檢察官、被告及指定辯護
    人對於被告以外之人於審判外之言詞及書面陳述，均無意見
    （本院卷第34頁），且未於言詞辯論終結前聲明異議，本院
    審酌該等證據作成之情況，認為適於為本件認定事實之依據
    ，依刑事訴訟法第159條之5第2項規定，應具有證據能力，
    合先敘明。
五、訊據被告雖不否認案發時在現場，甲○○受有左眼球破裂、
    玻璃球出血、視網膜剝離左眼視力永久完全喪失之重傷害等
    事實，惟堅決否認有上開重傷害犯行，辯稱：甲○○對於其
    所受傷勢究係遭鑰匙、傘架、空拳或鐵管器物造成；係轉身
    遭襲擊或正面持鑰匙痛擊，前後陳述不同。且周士揚於偵查
    中已陳明，其被安全帽毆打時，遭人抱住，與丁○○證述相
    符，以丁○○對於雙方人馬互毆經過及互動過程詳盡，若非
    親身經歷無法虛捏杜撰，故丁○○所言，尚非不可採信。依
    證人即醫生侯育致所證，只要是硬的東西直接撞擊都有可能
    ，且安全帽前緣鏡片尖銳部分也有可能造成，故戊○○持安
    全帽敲擊周士揚不成，誤傷甲○○，並非不可能。是以，公
    訴人所舉證據尚難排除有合理懷疑甲○○傷勢係他人所為等
    語。
六、經查：
(一)證人丁○○證稱：案發當天我剛好要去載我太太，騎機車先
    去買便當，經過頂溪捷運站附近菜市場，看到2 個男生（經
    當庭指認為戊○○、蔡政佑）打赤膊、穿短褲，另2 個穿長
    褲、戴安全帽（當庭指認比較矮的戴安全帽的人為周士揚，
    比較高的戴安全帽的人為被告），還有1 個女生（當庭先指
    認不在場，經原審點呼甲○○入庭後，始確認為甲○○）。
    甲○○在勸架，撥開打赤膊的男生，然後有人出手，就看到
    3男1女徒手打在一起，被告的安全帽就掉下來，周士揚過來
    喊阿伯不要打，並把人拉開，結果戊○○及甲○○就去打周
    士揚，然後分成2批在打。2批相隔約4、5公尺左右，被告（
    與蔡政佑）離我4、5公尺，另群人（3 個人）在我機車旁邊
    離我2、3公尺。戊○○和甲○○在打周士揚時，周士揚一直
    喊不要打了，打了一陣子之後，戊○○撿起被告掉落之安全
    帽打周士揚，甲○○就跑到周士揚後面抱住周士揚，戊○○
    用右手拿安全帽打周士揚，左手不斷要脫掉周士揚的安全帽
    。戊○○在脫周士揚的安全帽，周士揚身體有往前傾，戊○○繼續拿安全帽要打周士揚，就打到後面的甲○○。當甲○○流血時，被告和蔡政佑在打架，甲○○距離被告大約2、3
    公尺左右。當時我機車停下來，甲○○從我右邊走過去，看
    到她流血，她說她流血了，叫了1 個人的名字，叫大家不要
    打了。戊○○還要打周士揚，周士揚跑掉。回頭看甲○○時
    ，因周士揚又走回來，看到戊○○拿雨傘支撐架打周士揚，
    周士揚就跑掉。蔡政佑與被告原先就一直在互毆，我回頭看
    甲○○時，看到蔡政佑過來看甲○○，罵三字經，並說居然
    打我母親，看完後又回去找被告打架。後來，蔡政佑跑去隔
    壁房子，被告看甲○○情況，問甲○○還好嗎，就看到蔡政
    佑從房子裡拿出鋁棒跑過去打被告，被告跑到菜市場轉角，
    拿雨傘支撐架上半部（鐵管）反抗蔡政佑。聽到一陣聲音，
    被告及蔡政佑把手上工具丟在地上，徒手打架，蔡政佑用手
    勒住被告脖子，被告倒在地上，我喊不要打了，趕快叫救護
    車。戊○○仍拿雨傘支撐架打被告，被告用腳踢開支撐架，
    這時警察來了，戊○○還要追打周士揚，警察很生氣的喊警
    察都來了，戊○○才把雨傘支撐架丟在地上（原審卷第186
    至190、192頁、上訴卷第140至142頁）。核與證人周士揚證
    稱：我過去勸架，戊○○就打我，扯掉我的安全帽，我背後
    不知是何人抓住我，戊○○就拿被告的安全帽打我（初次警
    詢筆錄為周士揚自己之安全帽，第2 次警詢筆錄經詳細察看
    扣案安全帽始改為被告之安全帽），我的頭就流血，之後騎
    機車離開（偵卷第18、19、138 頁）大致相符。且證人戊○○並不否認曾持雨傘（支撐）架毆打被告頭部（偵卷第86頁
    ）；蔡政佑亦陳明，曾持鋁棒抵擋（偵卷第124 頁），均與
    丁○○上開證述戊○○、蔡政佑於案發互毆時所持工具吻合
    。以丁○○與被告、輔佐人均不熟識，業經丁○○證述在卷
    （原審卷第189 頁），尚無為迴護被告而杜撰案發情節以陷
    自己於偽證重罪追訴之理。又丁○○於原審證述：因為我從
    頭看到尾，且過幾天我家失竊，也是同一警察來處理，所以
    ，印象深刻（原審卷第193 頁），並於本院重複證稱：案發
    幾天後，我家（台北縣永和市○○路75巷4弄17號4樓頂樓加
    蓋，即5 樓）發生竊案，我女婿吳宗翰的東西被偷，報警後
    ，有2名警察到場，確定其中1名警察有去我家處理失竊案（
    本院卷第136 反頁）。參以證人即警員陳立昇證稱：94年10
    月10日11時40分，吳宗翰有到派出所製作筆錄表示，永和市
    ○○路75巷4弄17號5樓遭竊，有調查筆錄可查。且依94年10
    月10日勤務分配表，當日10點到12點的全轄巡邏當班的是編
    號15、13，而代號13是陳明聖，代號15是張超銘（本院卷第
    138 頁），證人即前往現場處理警員李明爵陳述：應該是張
    超銘與陳明聖一起去處理失竊案件現場。又因張超銘於本件
    案發時的勤務是在捷運局當班，所以，他應該也有去本件案
    發現場（本院卷第137 反頁）。且證人即案發當時前往現場
    處理之警員王勝年證述：我有去現場，今天看到丁○○，我
    記得當時在現場有看過他（本院卷第138 頁），並有陳立昇
    庭呈吳宗翰之調查筆錄、台北縣政府警察局永和分局中正橋
    派出所勤務分配表附卷可稽（本院卷第154、159、160 頁）
    。觀諸上開94年10月9日勤務分配表，18時至20時，捷運站1
    號出口勤務編號為15，而代號15是張超銘，94年10月10日勤
    務分配表，10時至12時，全轄巡邏編號15、13，代號15、13
    確實為張超銘、陳明聖，適與陳立昇、李明爵所述完全相符
    。從而，丁○○於本件案發時，確實曾在現場目睹案發經過
    ，並因案發翌日家中發生竊案，有同一名警員到家處理而對
    本件案發歷程記憶猶新，始於相隔年餘後，於原審、本院前
    審對戊○○、蔡政佑之穿著、所持傷害之工具；被告、周士
    揚頭戴安全帽、如何反擊互毆及甲○○如何受傷之過程鉅細
    靡遺、一一陳述，所證自堪採信。
(二)以甲○○所受外傷，及電腦斷層來看，大約是1.5 公分的眼
    睛鞏膜破裂，不是角膜破裂。鞏膜破裂會造成視網膜、玻璃
    體都已經跑到眼球外面，我認為是強力撞擊到眼皮上下，使
    眼球鞏膜受傷，安全帽用力撞擊機率比較少，但前緣鏡片尖
    銳的部分也有可能造成。以她破的位置是在上方白色眼球的
    鞏膜處，因有眼皮保護，以鑰匙插傷，通常不容易，除非是
    剛好是往上插。扣案安全帽、鋁棒、鑰匙、雨傘架等物，只
    要剛好打到眼球，均有可能造成甲○○的傷勢等語，業經證
    人即為甲○○急診之醫師侯育致證述在卷（上訴卷二第23至
    26頁，侯育致前經本院前審傳喚，因無法於審理期日到庭作
    證，經被告、辯護人、檢察官均同意於準備程序行交互詰問
    ）。參以扣案安全帽前緣護目鏡片，因破裂呈現一端尖銳之
    現象，業經本院當庭勘驗安全帽，並拍照附卷可稽（本院卷
    第138、162至164 頁）。審視甲○○眼睛上方白色眼球鞏膜
    處破裂之傷勢，因該處有眼皮保護情況下，故以強力撞擊眼
    球，或尖銳物剛好由下往上插入，均有可能，則扣案安全帽
    、鋁棒、鑰匙、雨傘架等物，均可為本件犯罪工具，益證丁○○上開所證，與客觀上可能發生之事實，不相違背。至丁○○於原審證述，不知道是打左邊還是右邊的額角（證人手
    勢比左右兩邊太陽穴的位置）等情，因甲○○受傷乃瞬間發
    生之事，衡情旁觀者無法清楚判斷甲○○遭攻擊之部位，則
    丁○○僅憑印象約略指出擊中之部位，尚與常情不悖。況侯
    育致亦證稱：依甲○○病歷，眼角部分有瘀傷，眼皮附近也
    有出血（上訴審卷二第23反、24頁），而丁○○指出之額角
    與眼角十分接近，亦難認丁○○所證，與侯育致之證述及甲○○受傷之傷勢互有矛盾。
(三)丁○○於本院對其於案發時，當場留電話給像被告這樣子的
    1 位年輕人，體格好像不是被告，後改稱好像是留給被告；
    對乙○○、被告在案發至今有無與我聯絡已沒有印象；也忘
    記哪位警察曾詢問我是否為目擊證人、甲○○如何受傷、有
    無人抱住甲○○等情（本院卷135反至138頁）。惟丁○○亦
    證稱：之前在原審、本院前審所證，時間較接近，現在已經
    印象模糊，快忘記了（本院卷第135反頁），以案發迄今約5
    年，一般人對於與己身無重要關係之事件，常因時間經過而
    記憶模糊，自難以丁○○時過境遷於本院所證，多有遺忘而
    認其證詞不可採信。再案發時丁○○於警察到場時，曾表示
    是目擊證人，自願留下聯絡電話，而被告之選任辯護人於檢
    察官偵查時已陳報「陳先生」之電話，希望檢察官依職權查
    詢證人之聯絡處所，並聲請傳喚證人到庭作證，惟檢察官並
    未依其聲請傳訊調查（偵卷第107、110、129 頁）。直至原
    審行準備程序時，選任辯護人要求傳訊該名證人時（原審卷
    一第56頁），始進一步查知丁○○之住址，並聲請傳喚，以
    利事實之釐清（原審卷一第72頁）。丁○○證稱：大約半年
    前，有個人打了3、4次電話，拜託我出來作證，之後才將地
    址給他們，我沒有跟他們見過面，也未曾談到其他的事情（
    原審卷一第191 頁）。以被告於偵查中陳報丁○○電話之時
    間為94年10月26日，於原審陳報丁○○地址之時間為95年6
    月22日，適與丁○○所證，大約半年前有人聯絡作證事宜，
    之後，才願意提供地址等情，不謀而合，益證丁○○並非被
    告為卸免罪責而刻意安排之人證。再丁○○於原審陳述：案
    發時，留電話資料給被告；周士揚用跑的離開現場（原審卷
    一第191、193頁），與周士揚證稱：我騎機車離開現場；有
    路人留給我姓名手機，可以證明對方先動手，他都有在看（
    偵卷第19、83、84頁），固有齟齬；丁○○對戊○○是否先
    以傘架毆打周士揚，亦與周士揚所陳不同。然丁○○對於突
    發圍毆事件，均不認識在現場互毆之人，於原審作證初始未
    指認時，僅以打赤膊、穿短褲男子2 名，1高、1矮戴安全帽
    男子2名及1名女子等形容，直至當庭指認時，方明確表示所
    指之人為在庭之何人（原審卷一第186 頁），以被告與周士
    揚為年紀相若之年輕人，則丁○○於不相識之多人發生激烈
    互毆，混亂中導致甲○○受重傷之際，誤認斯時均戴安全帽
    之被告與周士揚，並非不可能。且周士揚早於警詢、偵查中
    陳明，其離開現場後，又折返（偵卷第19、83頁）；於原審
    因偵查中簡略陳述而再補充表示，前後離開現場3次，第1次
    騎機車離開，當時已經被安全帽打到流血，擔心被人講沒義
    氣，也擔心被告，又騎車回來，第2次用跑的，第3次看到警
    察才跑回來（原審卷一第202 頁），顯然周士揚初始已表示
    除曾騎機車離開外，亦曾跑走再跑回來。再周士揚以先遭戊○○以傘架毆打手肘，接續遭戊○○持被告之安全帽毆打頭
    部，頭部始流血，離開返回後，又遭戊○○持洋傘支撐架追
    打等情（偵卷第18、19、83、138 頁），核與被告供述：我
    先被戊○○、蔡政佑、甲○○圍住，有人一直打我頭，我的
    安全帽被拉掉，周士揚想把蔡氏父子拉開，就看到戊○○拿
    傘架追周士揚等情相符（偵卷第81頁），以其等於警詢、偵
    查中較少權衡利害，所陳及所供，較無杜撰之情，則戊○○
    確實在以被告之安全帽毆打周士揚頭部時，曾先以傘架追打
    周士揚無誤。然因丁○○綜觀整起互毆之歷程，且案發時，
    戊○○、甲○○與周士揚，蔡政佑與被告曾分2批互毆，該2
    批現場距離約4、5公尺遠，丁○○關注之過程及時間，或有
    先後、久暫之不同，則丁○○之記憶隨所注目之情節穿插片
    段連結而成，容有疏漏周士揚已先遭戊○○以傘架追打手肘
    之情節，故難以此認丁○○所證，與周士揚所陳互相矛盾。
(四)被告於偵查中雖供稱：我看到戊○○拿傘架追周士揚，甲○○突然跟戊○○說不要打了，她受傷了，她就倒在我身上等
    語（偵卷第82頁），然被告於警詢中已陳明：甲○○走過來
    的時候，眼睛已經受傷了（偵卷第14頁）；於偵查中供述：
    我看到戊○○拿鐵架衝過來時，她老婆就走過來說她受傷了
    （偵卷第82頁），適與丁○○證稱：分成2 批打，相隔4、5
    公尺，被告距離我4、5公尺，另群人（戊○○、甲○○、周
    士揚）離我2、3公尺。甲○○從我右邊走過去，看到她流血
    ，她說她流血了，叫了1 個人的名字，叫大家不要打了等情
    ，大致吻合。足證甲○○係受傷後始走近被告繼而倒臥在被
    告身上，故被告上開「... 她受傷了，她就倒在我身上」僅
    係簡略過程之說詞。又周士揚於初次警詢筆錄時即陳明：我
    在勸架欲將雙方隔離時，遭戊○○持洋傘支撐架攻擊身體（
    手肘），後來又將我的安全帽扯掉，又持被告之安全帽攻擊
    我的頭部（偵卷第18、9 頁），並言明，戊○○持被告之安
    全帽重擊我的頭部（偵卷第19頁）。衡以戊○○陳稱：我知
    道周士揚在雙方拉扯時，有撞擊到頭部，頭部有受傷，我不
    知其他人是否有受傷，傷勢如何（偵卷第24頁），倘非戊○○確實曾扯掉周士揚頭戴之安全帽，再以被告脫落之安全帽
    與周士揚互毆，並曾擊中頭部，何以戊○○對於現場互毆之
    人所受傷勢毫不知情，唯獨明確說明周士揚頭部受傷，並與
    周士揚提出天主教耕莘醫院永和分院診斷書記載「右頭皮裂
    傷長3 公分」完全吻合（偵卷第46頁）。雖周士揚亦稱：這
    時我便踢開戊○○以防他繼續攻擊我。我又看到戊○○持洋
    傘支撐架要追攻我，但並沒有打到我等語，細繹上開說詞及
    周士揚早於警詢筆錄時，已陳述戊○○持被告之安全帽攻擊
    中其頭部，實情應係戊○○持被告之安全帽攻擊周士揚頭部
    得逞後，周士揚踢開戊○○以防戊○○「繼續」攻擊，周士
    揚逃離又返回後，戊○○再以洋傘支撐架追打周士揚未果。
    再周士揚於偵查中陳稱：我背後不知何人抓住我，戊○○就
    拿被告之安全帽打我，我見我的頭流血，就往我的機車走去
    （偵卷第138 頁），核與丁○○證述：當時戊○○拿被告之
    安全帽打周士揚，甲○○被安全帽打到就流血，那時還沒有
    雨傘支撐架大致相符（原審卷一第191 頁），足證丁○○所
    證，要非虛妄。至周士揚於警詢中雖未述及遭不明人士抱住
    背後，並於原審對究竟遭戊○○先以安全帽毆打，還是雨傘
    支撐架毆打，有所不一，以互毆衝突係偶發事件，且歷程迅
    速混亂，因周士揚於警詢中陳明，先遭戊○○以傘架毆打手
    肘、再以被告之安全帽攻擊頭部，復又持雨傘支撐架追打（
    偵卷第19、83頁），與丁○○所證、被告所供並未齟齬，且
    周士揚於原審稱：時間久了，我記不清楚（原審卷一第20 1
    頁），要屬合乎情理。又周士揚製作警詢筆錄時，警員僅詢
    及雙方互毆之過程、持用之工具、所受之傷害、扣案物品何
    人所屬等等，並未談及是否有目擊證人，則周士揚事後思及
    丁○○始提供陳先生之聯絡電話，亦未脫逸常情。果丁○○
    依被告情商而出面作證，理應一開始即提供住址、姓名供檢
    察官傳喚查證，尚無庸故作玄虛於偵查中僅提出「陳先生」
    及聯絡電話之字條，遲至原審始查證丁○○姓名及住址，並
    聲請傳喚之理。綜上，丁○○所言，要與被告所供、周士揚
    所陳尚無矛盾之處。
(五)甲○○於警詢稱：被告以雨傘支撐架的前端（鐵管）毆打我
    的。案發當時，被告帶4 名男子來永和市○○街63號打我，
    蔡政佑見狀要保護我，反遭被告持鐵管追打到永和市○○街
    57號前時，我便拉住被告，不再讓他打蔡政佑，就在我拉住
    被告時，他突然轉身持鐵管往我左眼打過來，之後，我就昏
    倒了（偵卷第127 頁）。於偵查中陳稱：我被被告以傘架打
    到眼睛（偵卷第139 頁）。於原審證稱：當時他們（被告、
    周士揚）有好幾個人來吵我們，我跟他們說不要吵架，後來
    推來推去，被告剛開始沒有拿東西，且戊○○跑去找周士揚
    ，被告要打戊○○，就1 拳打到我的左眼，我聽到拳頭裡面
    有鏘鏘聲，所以知道拳頭裡面有鑰匙。當時我眼睛已經受傷
    ，被告就拿1 個黑黑的棍子打我的頭，我就昏了。我被刺的
    地點是永和市○○街57號。稍後又說：我要拉住戊○○，可
    是戊○○跑去周士揚那邊我拉不住，我就轉身過來，我左眼
    就被被告戳傷，當時被告在我的面前，我有說東東，你為何
    要弄成這樣，東東就是被告的小名（原審卷一第204至208頁
    ）。觀諸甲○○上開指述，對於其傷勢究竟係遭被告以雨傘
    架（鐵管）重擊，或握有鑰匙之拳頭戳傷所致；甲○○為保
    護「蔡政佑」而拉住被告，「被告」突然轉身持鐵管打左眼
    隨即昏倒，抑或戊○○跑去找周士揚，因拉不住「戊○○」
    ，「自己」轉身，與被告面對面而遭被告戳傷，再遭被告以
    黑棍子打頭才昏倒等情，前後不一，已難遽信。又戊○○於
    警詢時稱：他們拿棒球棒及遮陽傘的支架毆打我及我兒子，
    另外還拿機車鑰匙刺我太太的眼睛；他們毆打我時，我空手
    還擊，我有打到他們。我的傷勢是周士揚拿遮陽傘支架毆打
    造成的，我太太眼睛是被告用鑰匙刺傷的，我兒子的傷勢是
    在拉扯中受傷的，遭何人毆打我不清楚（偵卷第23、24頁）
    ，固與甲○○於原審所陳遭被告以鑰匙戳傷相仿。然戊○○
    事後坦認，順手把與傘架接過來不小心打到被告的頭（偵卷
    第86頁），顯非空手還擊，則戊○○於警詢所陳，不無保留
    之情。況侯育致證稱：若以鑰匙插入眼睛，鑰匙應該會沾到
    甲○○的血跡（原審卷二第26頁）。因扣案鑰匙4 支，經本
    院前審送法務部調查局為血跡及DNA 之鑑定，經該局鑑定結
    果認「經以聯苯胺試劑血跡檢驗法檢測結果，均呈血跡陽性
    反應，惟鑰匙係金屬物質可能造成聯苯胺試劑血跡檢驗法呈
    偽陽性反應，故復以人類遺傳因子DNA STR 式型別鑑定法及
    人類遺傳因子粒線體DNA式序列鑑定法檢驗，皆無法檢出DNA
    型別及序列」等情，有該局96年6月22日調科肆字第0960026
    4880號鑑定通知書在卷可稽（上訴卷二第50頁），則扣案鑰
    匙4支鑑定血跡反應既有偽陽性可能性存在，且無法檢出DNA
    型別及序列，尚難因此推論被告確實曾手握鑰匙攻擊甲○○
    。再證人蔡政佑陳稱：甲○○的眼傷是被告持洋傘支撐架前
    端鐵管毆打所傷（偵卷第123 頁），固與甲○○於警詢中所
    陳相符，然其接著又稱：我看到我母親被毆打後，我便被打
    昏了，後來就被送往三軍總醫院就醫（偵卷第123 頁），此
    與蔡政佑於原審所陳：當時我看到我母親滿臉是血，過去抱
    我母親離開（原審卷一第55頁），前後有所矛盾，則蔡政佑
    究竟有無抱甲○○離開，不無疑問，因之甲○○是否確實如
    蔡政佑警詢所述係遭被告以洋傘支撐架前端鐵管毆傷，亦有
    疑義。雖被告、周士揚與戊○○、蔡政佑發生互毆，並造成
    在場之甲○○受有重傷乃迅雷不及掩耳之突發事件，戊○○
    、蔡政佑、甲○○身處不同情境而僅專注己身周遭發生之歷
    程，無法綜觀互毆全局，對於細節陳述容有不一。然甲○○
    之指述及戊○○、蔡政佑之證述既上開有瑕疵，並與現場目
    擊者丁○○所陳不同，尚難據其等所證，率認被告有公訴人
    所指犯行。
七、按告訴人之告訴係以使被告受刑事追訴為目的，是其陳述是
    否與事實相符，仍應調查其他證據以資審認，必被害情形無
    瑕可擊，而就其他方面調查，又與事實相符，始足為判決之
    基礎。本件甲○○之指訴及戊○○、蔡政佑之證述既有瑕疵
    ，且與現場目擊者丁○○所證齟齬，扣案證物，亦無法佐證
    甲○○受傷係被告所造成，則卷附國立台灣大學醫學院附設
    醫院出具之診斷證明書（偵卷第48頁）、同院95年7月7日校
    附醫秘字第0950207520號函附甲○○病歷（原審卷第91至12
    6 頁）之傷是否為被告所為不無疑義，而被告之抗辯並非全
    屬無稽，公訴人提出證據之證明，尚未排除合理之懷疑而為
    被告有罪之確信。揆之前揭判決及判例意旨，尚難以重傷害
    罪相繩。此外，復查無其他積極證據足資證明被告有重傷害
    甲○○之犯行，是其犯罪尚屬不能證明。
八、原審未察，遽認被告有公訴人所指之犯行，尚嫌率斷。被告
    執此指摘原判決不當，為有理由，應由本院將原判決此部分
    予以撤銷，改為被告無罪之諭知。
據上論斷，應依刑事訴訟法第369條第1項前段、第364條、第301
條第1項，判決如主文。
本案經檢察官柯麗鈴到庭執行職務。
中    華    民    國    99    年     5    月    27    日
                  刑事第二庭審判長法  官 洪光燦
                                  法  官 楊照男
                                  法  官 李麗玲
以上正本證明與原本無異。
檢察官如不服本判決，應於收受送達後10日內向本院提出上訴書
狀，其未敘述上訴之理由者並得於提起上訴後10日內向本院補提
理由書（均須按他造當事人之人數附繕本）「切勿逕送上級法院
」。
被告不得上訴。
                                  書記官 廖婷璇
中    華    民    國    99    年     5    月    27    日

司法院資訊處製作；財團法人民間司法改革基金會備份。
